臺灣新北地方法院三重簡易庭民事判決
　　　　　　　　　　　　　　　  　110年度重簡字第1305號

原　　　告　林伯紹　
被　　　告　林俊諺　
上列當事人間請求返還不當得利事件，於民國110 年11月2 日言
詞辯論終結，本院判決如下：
    主  文
被告應給付原告新臺幣壹拾壹萬陸仟元，及自民國一一０年十月
六日起至清償日止，按年利率百分之五計算之利息。
訴訟費用由被告負擔。
本判決得假執行。
    事  實  及  理  由
一、原告起訴主張：被告於民國108 年10月初與原告聯繫，向原
    告自稱其為丞宇有限公司（下稱丞宇公司）之業務，向原告
    謊稱可購買骨灰罐轉賣獲利，並出示丞宇公司之名片以取信
    原告，致原告陷於錯誤，於108 年10月28日交付新臺幣（下
    同）100,000 元予被告，以購買骨灰罐一個；被告並另向原
    告佯稱可幫忙將原告所持有之萬壽山福山陵靈骨塔墓永久使
    用權認購契約書（下稱系爭認購契約書）換購取得骨灰座即
    塔位之使用權狀，代辦費用為16,000元，原告遂於108 年10
    月20日交付系爭認購契約書及16,000元委託被告處理塔位使
    用權狀之換購事務；詎原告嗣後均無法聯繫被告，被告未交
    付骨灰罐予原告，亦未辦理換購塔位之使用權狀，經原告上
    網查詢丞宇公司及名片之公司地址，發現並無丞宇公司之設
    立登記資料，原告始知受騙，爰依侵權行為法律關係，請求
    被告賠償原告所交付款項116,000 元（即100,000 元+16,00
    0 元），另終止委任被告處理塔位使用權狀之換購事務，併
    依不當得利之法律關係，請求被告返還16,000元等語，聲明
    ：被告應給付原告116,000 元及自起訴狀繕本送達翌日起至
    清償日止，按年息百分之5 計算之利息。
二、被告則請求駁回原告之訴，並辯稱：
（一）被告賣給原告骨灰罐，被告把骨灰罐的提貨券交給原告已
      經一年多，如今卻要被告退錢。被告有留原告簽收的單據
      ，但是被告已經離開丞宇公司，所以沒有留存那單據。被
      告在丞宇公司做兩個多月就沒有做了，公司也沒有經營下
      去，被告有把原告的簽收資料交接給丞宇公司，此部分被
      告目前只有丞宇公司的名片可以證明，因時間太久，被告
      無法提出證據證明確實丞宇公司存在及確實有把骨灰罐提
      貨卷給原告之事實。那時被告是在做骨灰罐的仲介，原告
      說他需要骨灰罐，一個骨灰罐價錢大約十萬多元，被告有
      與原原告簽收訂的單據，原告拿錢給被告時，被告就把購
      買證明給他，原告要去跟丞宇公司提領骨灰罐。
（二）被告有拿到系爭認購契約書及16,000元，原告請被告幫忙
      把系爭認購契約書去認購契約書上的塔位，系爭認購契約
      書只是認購憑證，要買塔位還要付錢。16,000元是文書費
      ，不是買塔位的錢。當時被告剛入行，所以被告請公司有
      相關知識的人去幫原告處理，後來被告打算離職，把文件
      交給公司的人，就離職了。被告是幫原告詢問懂的人，錢
      也不是放在被告口袋而是交給公司，是公司的人說要16,0
      00元，被告才向原告收取，這筆錢是交給公司幫原告處理
      認購塔位的事情等語。
三、法院之判斷：
（一）原告主張被告自稱為丞宇公司之業務，謊稱可購買骨灰罐
      轉賣獲利，致原告陷於錯誤，於108 年10月28日交付100,
      000 元予被告，購買骨灰罐一個，嗣後無法聯繫被告，被
      告亦未交付骨灰罐予原告，經原告查詢發現並無丞宇公司
      之設立登記資料，始知受騙，爰依侵權行為法律關係請求
      被告賠償原告100,000 元等語，固為被告不爭執其自稱丞
      宇公司之業務及原告有交付100,000 元向其購買骨灰罐之
      事實，惟否認有詐騙之行為，查：
   1、按當事人主張有利於己之事實者，就其事實有舉證之責任
      ，民事訴訟法第277 條定有明文。另主張消極事實者，就
      其事實無庸舉證，主張積極事實者，應就積極事實負舉證
      義務，此為舉證責任分擔原則。再者，原告對於自己主張
      之事實已盡證明之責後，被告對其主張於抗辯之事實，並
      無確實證明方法或僅以空言爭執者，當然認定其抗辯事實
      之非真正，而應為被告不利益之裁判。
   2、原告就其主張，業據提出丞宇公司名片及臺灣新北地方法
      院檢察署檢察官109 年度偵字第20981 號、110 年度偵緝
      字第898 號不起訴處分書影本為證，並經本院調閱該偵查
      案卷查明屬實，而觀以該不起訴處分書所記載：『. . .
      對照告訴人（即原告）所提出的筆記本記載「10月28收大
      哥10萬現金+16000＝116000」，一旁固有被告林俊諺親筆
      簽立之簽名「林俊諺」，自可認定被告林俊諺有向告訴人
      收取11萬6,000 元現金，然有關被告林俊諺是否有交付認
      購憑證與告訴人，告訴人與被告2 人（即被告與訴外人陳
      柏維）各執一詞，告訴人與被告2 人間之溝通聯繫均未有
      任何書面資料、對話紀錄，雙方間之交易亦未有任何訂貨
      單，已難單以告訴人前開指陳，遽入被告2 人罪責。』、
      『. . . 經員警前往名片上所載之臺北市○○區○○○路
      000 號4 樓401 地址查訪，現場未發現該地址，亦未發現
      丞宇公司之招牌，有員警職務報告及現場照片在卷可稽，
      且經查詢丞宇公司，並未有此公司之設立登記，則本件縱
      可認被告2 人有提供記載虛假地址及公司名稱之名片與告
      訴人，然無從證明被告2 人確實未交付認購憑證與告訴人
      ，. . . 被告2 人之辯詞與告訴人之指訴並未合致，已如
      前所述，實難單以前開名片2 紙，認定被告2 人有詐欺取
      財犯行。』，檢察官不起訴處分所為事實之認定，於為獨
      立民事訴訟之裁判時本不受其拘束，被告既自承其係以丞
      宇公司業務仲介買賣骨灰罐，卻未能證明丞宇公司之真實
      存在，則縱認被告有交付骨灰罐之提貨卷予原告，原告亦
      無領取骨灰罐之可能，遑論被告亦未證明其有交付骨灰罐
      提貨券予原告之事實，揆諸前開說明，即應認定被告之抗
      辯並非真正，原告主張係受被告詐騙，自非無據。
   3、按因故意或過失，不法侵害他人之權利者，負損害賠償責
      任。故意以背於善良風俗之方法，加損害於他人者亦同。
      民法第184 條第1 項定有明文。又損害賠償之債，以有損
      害之發生及有責任原因之事實，且二者之間，須有相當因
      果關係為成立要件。詐欺屬侵權行為，受害人如受有損害
      ，即便於撤銷被詐欺所為之意思表思前，亦可請求損害賠
      償，故因詐欺使人受有損害，而詐欺與損害兩者間有因果
      關係時，詐欺行為人對於被害人因此所受之損害，自負損
      害賠償責任。本件被告詐騙原告購買骨灰罐，使原告受騙
      交付100,000 元，原告所受款項之損失與被告之詐騙行為
      間有因果關係，被告自應成立侵權行為，並就原告所受10
      0,000 元之損害，負賠償責任。
（二）原告主張被告另向其佯稱可幫忙將原告所持有萬壽山福山
      陵靈骨塔墓永久使用權認購契約書換購取得塔位之使用權
      狀，代辦費用為16,000元，經原告交付16,000元及系爭認
      購契約書委託被告辦理後，被告迄未交付塔位使用權狀予
      原告，原告始知受騙，爰依侵權行為法律關係請求被告賠
      償原告損害16,000元，另終止委任，併依不當得利之法律
      關係，請求被告返還16,000元等語，固為被告自認有受託
      辦理塔位使用權狀之換購事務及收到系爭認購契約書、16
      ,000元之事實，惟辯稱：當時被告剛入行，所以被告請公
      司有相關知識的人去幫原告處理，後來被告打算離職，把
      文件交給公司的人，就離職了等語，查：按稱委任者，謂
      當事人約定，一方委託他方處理事務，他方允為處理之契
      約；又當事人之任何一方，得隨時終止委任契約。民法第
      528 條、第549 條第1 項分別定有明文。次按無法律上之
      原因而受利益，致他人受損害者，應返還其利益。雖有法
      律上之原因，而其後已不存在者，亦同。民法第179 條亦
      有明文。本件被告既受原告委託處理將系爭認購契約書換
      購塔位使用權狀之事務，並收取原告所交付代辦費用16,0
      00元，復未能證明其已完成受託事務或因處理受託事務有
      支出16,000元之事實，則原告終止對被告之委任後，被告
      所受領之前述費用，已無法律上之原因，自應返還原告，
      是原告請求被告返還16,000元之不當得利，於法有據。又
      原告對被告之此部分請求，既有理由，本院自毋庸再就同
      一請求而屬選擇合併關係之民法第184 條規定之請求審究
      ，併此敘明。
（三）從而，原告依侵權行為及不當得利法律關係，請求被告應
      給付原告116,000 元及自起訴狀繕本送達翌日（即110 年
      10月6 日）起至清償日止，按年息百分之5 計算之利息，
      為有理由，應予准許。
（四）本件判決事證基礎已臻明確，兩造其餘主張、陳述及所提
      證據，經本院審酌後，認與判決結果已無影響，爰不再一
      一論述，併予敘明。
（五）本判決係依簡易程序所為被告敗訴之判決，爰依職權宣告
      假執行。
四、訴訟費用負擔之依據：民事訴訟法第78條。
中　　華　　民　　國　 110　　年　　11　　月　　16　　日
                  臺灣新北地方法院三重簡易庭
                      法      官  葉靜芳
以上正本係照原本作成。
如不服本判決，應於送達後20日內，向本院提出上訴狀並表明上
訴理由，如於本判決宣示後送達前提起上訴者，應於判決送達後
20日內補提上訴理由書（須附繕本）。
中　　華　　民　　國　 110　　年　　11　　月　　16　　日
                      書  記  官  陳君偉